最高法院刑事判決　　　　　　　九十四年度台上字第四八五號
　　上　訴　人　台灣高等法院台南分院檢察署檢察官
　　被　　　告　甲○○
　　　　　　　　　　　　13號.
上列上訴人因被告違反期貨交易法案件，不服台灣高等法院台南
分院中華民國九十一年四月二十四日第二審判決（九十一年度上
訴字第三八六號，起訴案號：台灣台南地方法院檢察署八十八年
度偵字第九八、一五八號），提起上訴，本院判決如下：
    主  文
原判決撤銷，發回台灣高等法院台南分院。
    理  由
本件原判決以第一審檢察官公訴意旨略稱，被告甲○○於民國八
十七年五月十一日至六月二十三日任職台南縣永康市○○路一之
一０五號鑫鼎盛國際有限公司（以下簡稱鑫鼎盛公司）業務員，
與該公司負責人張福麟、主任林玉燕（化名林芳旭）明知鑫鼎盛
公司經核准登記營業項目為「一、投資顧問業。二、國際貿易業
。三、國內外投資之引介及投資之技術合作提供商情資料及引介
諮商顧問（證券投資顧問業務除外）業務。四、國際商情資訊提
供及分析顧問業務。五、國際外匯資訊之諮詢顧問。六、黃金條
塊、金幣、金飾進口及買賣業務（黃金出口除外，以現場交易為
限）。七、代理國內廠商前各項產品之經銷業務。八、一般進出
口貿易業務（許可業務除外）。」，未經財政部證券暨期貨交易
委員會核准經營期貨交易法第三條第一項第四款槓桿保證金交易
，竟共同基於犯意聯絡，擅自經營該公司登記範圍外之槓桿保證
金契約期貨交易業務（即外匯保證金交易）。被告於同年五月間
，招攬告訴人李文台至該公司辦理向香港交易商匯和投資發展（
集團）有限公司（WISE WORTH INVESTMENT CO. LTD，以下簡稱
匯和公司）申請開立外匯保證金買賣交易帳戶，簽訂協議書、保
證金交易規則、信用利潤同意書、提款守則同意書、印鑑證明書
、產品介紹暨交易細則、委任通知書等契約文件，於同年五月十
一日自大眾商業銀行匯款開戶最低保證金一萬美元（折合新台幣
三十四萬）至匯和公司帳戶，同年六月十九日補匯美金一千九百
八十五．四元（折合新台幣六萬八千元）帳戶，且自同年五月二
十一日起，填寫買入、賣出指令，先後為告訴人李文台買賣二十
三手外匯保證金交易，每手賺取佣金新台幣三百元，迄同年六月
二十六日，因保證金不足而發生虧損始終止下單買賣。因認被告
涉犯公司法第十五條第二項（應係公司法第十五條第一項之誤繕
）、第三項之經營登記範圍以外之業務罪及期貨交易法第一百十
二條第四款之未經許可，擅自經營槓桿交易商罪等罪嫌。惟經審
理結果，認為不能證明被告犯罪，因而維持第一審諭知被告無罪
之判決，而駁回檢察官在第二審之上訴。固非無見。
惟查，(一)、原判決依據證人即鑫鼎盛公司業務主任林玉燕在第一
審之供詞（見原判決第五頁第一至五行），認定被告未領取鑫鼎
盛公司之薪資，且未擔任該公司之相關職務，非屬該公司之員工
，而認其不構成上述罪嫌。但被告供稱其看報而前往鑫鼎盛公司
應徵「兼職」，上班期間每日均由公司提供薪資一百元，公司還
發給識別證，且告訴人與公司簽約時，寫一張切結書同意由伊下
單買賣等情（見第一審卷第二十至二十一頁）。而被告買賣期貨
相關之手續業務均依附於鑫鼎盛公司，並由該公司提供人員、場
所、設備及相關外匯資訊配合，買賣單據及對帳單亦經香港交易
商傳真到公司，由該公司交予被告（見偵查卷第三十三、三十四
頁）。據此，被告代客操作買賣外幣，與鑫鼎盛公司業務牽連甚
深，且向該公司具領薪資，能否認為係該公司業務員？抑或與該
公司負責人等共同實施犯罪？實非無深入研求之餘地。至於證人
林玉燕亦經檢察官另案於九十年八月三十一日八十九年度偵字第
七０五七號起訴書以違反期貨交易法提起公訴，其所為證言之憑
信力如何，不無疑問，原審未詳加審究，遽依林玉燕之證詞，為
被告有利之認定，就上述被告所為不利於己之供述置而不論，自
有應於審判期日調查之證據而未予調查之違法。(二)、依被告於第
一審供述，伊介紹、帶告訴人至鑫鼎盛公司後，由業務主任林玉
燕帶他去開戶簽約，然後告訴人簽一份切結書同意由伊幫忙代為
下單買賣等語（見第一審卷第二十至二十二頁），核與告訴人及
林玉燕指證（見第一審卷第二十五至三十三頁）之情節相符。如
果無誤，被告應係與鑫鼎盛公司分擔實施犯行，即應共同負擔全
部刑責。乃原判決理由竟謂「被告顯未自任契約當事人而與告訴
人簽訂外幣保證金契約」，無法證明其有經營槓桿交易商之犯行
云云（見原判決第六頁第十九行至第七頁第二行），所持見解顯
屬可議。檢察官上訴意旨指摘原判決不當，非無理由，應認有撤
銷發回更審之原因。又公司法已於九十年十一月十二日修正公布
，刪除原第十五條第一項及第三項之規定，將公司負責人經營公
司登記範圍以外業務之行為，予以除罪化，是被告違反上述公司
法之罪嫌部分，雖併予發回，亦應注意及此。
據上論結，應依刑事訴訟法第三百九十七條、第四百零一條，判
決如主文。
中　　華　　民　　國　九十四　年　　一　　月　二十七　日
                      最高法院刑事第六庭
                          審判長法官  吳　雄　銘
                                法官  池　啟　明
                                法官  石　木　欽
                                法官  郭　毓　洲
                                法官  蕭　仰　歸
      本件正本證明與原本無異
                                      書  記  官
中　　華　　民　　國　九十四　年　　一　　月　三十一　日
                                                      v
